臺灣士林地方法院交通事件裁定　 100年度交聲字第533、534號
原處分機關　交通部公路總局臺北區監理所基隆監理站
異　議　人
即受處分人　正新交通股份有限公司
代　表　人　施正山
上列異議人即受處分人因違反道路交通管理處罰條例案件，對於
交通部公路總局臺北區監理所基隆監理站中華民國100 年4 月18
日所為之裁決（原處分案號：北市基監字第裁42-C00000000、42
-C00000000號）聲明異議，本院裁定如下：
    主  文
異議駁回。
    理  由
一、按汽車有牌照借供他車使用或使用他車牌照行駛之情形者，
    可對汽車所有人處3,600 元以上10,800元以下罰鍰，禁止其
    行駛，並應吊銷牌照，道路交通管理處罰條例第12條第1 項
    第5 款、第2 項分別定有明文。次按法院受理交通事件，準
    用刑事訴訟法之規定，道路交通管理處罰條例第89條前段定
    有明文。又「牌照借供他車使用」或「使用他車牌照行駛」
    ，係屬二種違規行為，自應分別加以處罰，而與「牌照借供
    他車使用之行為人」及「使用他車牌照行駛之行為人」是否
    同一人無涉。
二、原處分意旨略以：異議人即受處分人正新交通股份有限公司
    所有之車牌號碼F2-90 號營業一般半拖車牌照（下稱系爭牌
    照），於民國100 年3 月17日11時40分許，在臺北縣五股鄉
    ○○○路116 巷22號處，懸掛於正新交通股份有限公司所有
    之車牌號碼575-KB號營業貨櫃車（下稱系爭貨櫃車）拖曳之
    不明車號半拖車（下稱系爭半拖車）上，有牌照借供他車使
    用之違規，爰依道路交通管理處罰條例第12條第1 項第5 款
    、第2 項之規定，分別裁處異議人罰鍰新臺幣10,800元，並
    吊銷牌照等語。
三、異議意旨略以：異議人所屬車號575-KB聯結F2-90 半拖車僅
    因F2-90 半拖車之軸距尺寸不符，即被開車告發，惟，本車
    並未使用他車號牌，警員舉發違規並無證據。因板架車身為
    鐵製品，其車身號碼牌鉚接容易鏽蝕脫落，本公司將其號牌
    、號碼牌均用螺絲螺帽固定，交通規則並無不可，況且本公
    司駕駛員依規定攜帶行照、拖車使用證及號牌，車身號碼牌
    均依規定懸掛於半拖車上，且車身上又無其他車號及車身號
    碼（如警員採證照片所示）員警用懷疑及猜測明顯與舉發事
    實不符。又半拖車軸距之第五輪軸心點為可移動式固定軸，
    如有整修拆裝保養，即有可能軸距因而不符，如經重置調整
    即可歸位，只要車身規格、長、寬、高、式樣與資料相符，
    就無使用他車牌照之嫌，爰此，聲明異議云云。
五、經查：
(一)本件異議人即受處分人正新交通股份有限公司所有之系爭曳引
  車，確於上開時、地，拖曳懸掛著異議人所有F2-90 號牌之系
  爭半拖車，經新北市政府警察局蘆洲分局警員林志勇掣單舉發
  本件違規等情，為異議人所不爭，並有新北市政府警察局北警
  交字第C00000000號、第C00000000號舉發違反道路交通管理事
  件通知單影本各1 紙、採證照片12張（見本院卷第10、12-13
  頁）在卷可稽，此部分事實洵堪認定，合先敘明。
(二)異議人雖以上開情詞置辯，惟按半拖車屬規格化之產品，故僅
  能以原始鏤刻而不易變造之資料為比對標準，不能單以其車長
  、車寬或形式相同，即遽以推論二者同一，且若於認定時再次
  丈量拖架車長、寬、高等相關資料，反可能因丈量誤差造成質
  疑，故交通部於88年7 月9 日訂定「拖車標識牌及車身（架）
  號碼打刻規定」，要求拖車標識牌應以銅合金或不鏽鋼板製作
  ，採用焊接或鉚接方式固定於車架上，並應於標識牌下方之車
  身（架）上打刻車身（架）號碼，其車身（架）號碼內容應包
  括形式代號及流水號碼，打刻之字體應端正、清晰、明確，使
  用中拖車之車身（架）號碼打刻位置不符合該規定者，應於89
  年1 月1 日前，委請汽車修理廠或拖車製造廠，依該規定之打
  刻位置及字體打刻「拖車使用證」上所登載之車身（架）號碼
  ，以此作為辨識半拖車來源（即與拖車使用證及拖車號牌號碼
  所示車輛是否同一）之重要依據，復按交通部92年7 月30日召
  開之「拖車違規舉發認定及領用牌照實務處理等事宜檢討」會
  議記錄結論亦指出：「有關警方稽查發現拖車無打刻車身（架
  ）號碼，但有使用證及合法牌照等，其應以道路交通管理處罰
  條例何條款舉發處罰乙節，查拖車至監理機關辦理檢驗時，其
  拖車車身（架）即應有打刻號碼，方據以登記於拖車使用證，
  故前開警方稽查發現拖車無打刻車身（架）號碼，但有使用證
  及合法牌照之行為，現行警察機關以違反前開條例第12條第1
  項第5 款使用他車牌照行使舉發處罰乙節，應屬妥適」等語，
  是以，倘係領有牌照之拖車，其車身（架）上自應有刻打之號
  碼，反面言之，執勤員警於查驗後如未能發現車身（架）號碼
  ，半拖車使用人復未能舉證證明該半拖車確實為領有合格拖車
  使用證之車輛，則可認員警已發現該拖車有明顯「使用他車號
  牌」之事證，而可推定該半拖車並非領有合格拖車使用證之車
  輛，即可據以製單舉發。查F2-90 號半拖車係西元1994年（民
  國83年）出廠，依上開規定無需銲接或鉚接拖車標識牌，但仍
  應打刻車身（架）號碼，而F2-90 號半拖車之車架號碼為「94
  043」 ，此有系爭半拖車車籍資料查詢在卷可考。經對照號牌
  F2-90 號之車籍資料（見本院卷第17頁）及卷附採證照片可知
  ，系爭半拖車車身並未漆明或打刻F2-90 號之車架號碼「9404
  3」 等字樣，此亦為異議人於異議狀中所自承；又車架上原即
  漆有之「隆華」、「17」等字均與號牌F2-90 號之車籍資料毫
  無相關，此外，號牌後方之車身上有以藍色油漆重新上漆之大
  片痕跡（見本院卷第12頁），足見異議人所辯系爭半拖車之確
  係異議人所有之車牌號碼F2-90 號營業一般半拖車云云，已難
  遽以採信。
(三)異議人雖辯以系爭半拖車軸距之第五輪軸心點為可移動式固定
  軸，如有整修拆裝保養，即有可能軸距因而不符，如經重置調
  整即可歸位云云，惟按未免因丈量誤差造成質疑，故交通部於
  88年7 月9 日訂定「拖車標識牌及車身（架）號碼打刻規定」
  以作為辨識半拖車來源（即與拖車使用證及拖車號牌號碼所示
  車輛是否同一）之重要依據，而系爭半拖車車身並未漆明或打
  刻F2-90 號之車架號碼「94043」 等字樣，業如前述，又異議
  人復未能再行提出其他積極證據，以證明異議人正新交通股份
  有限公司附掛之半拖車，為車牌號碼F2-90 號營業一般半拖車
  ，是異議人所辯，揆諸上開說明，均屬卸責之詞，委無足採。
六、綜上所述，異議人所有之系爭曳引車確有拖曳懸掛有他車號
    牌之系爭半拖車，又異議人所有之F2-90 號牌照亦確有借供
    他車使用之違規行為，從而，原處分機關依道路交通管理處
    罰條例第12條第1 項第5 款、第2 項之規定，各裁處異議人
    罰鍰10,800元並均吊銷牌照，核無不當。本件異議均無理由
    ，應予駁回。
據上論斷，應依道路交通案件處理辦法第18條，裁定如主文。
中    華    民    國   100    年    7     月    29    日
                        交通法庭法  官  陳俞婷
以上正本證明與原本無異。
如不服本裁定應於送達後5 日內向本院提出抗告狀。
                                書記官  李玟郁
中    華    民    國   100    年    8     月    1     日